臺灣雲林地方法院民事裁定　　　　　　 100年度監宣字第73號
聲　請　人　韋惠美
　　　　　　韋明豪
相　對　人　韋明傑
上列聲請人聲請監護宣告事件，本院裁定如下：
    主    文
宣告韋明傑（男、民國○○年○○月○○日生、國民身分證統一編號：
Ｚ000000000號）為受輔助宣告之人。
選定韋惠美（女、民國○○年○○月○○日生、國民身分證統一編號：
Ｚ000000000號）為受輔助宣告之人之輔助人。
聲請費用新臺幣壹仟元由受輔助宣告之人負擔。
    理    由
一、聲請意旨略以：聲請人韋惠美、韋明豪分別為相對人之胞妹
    、胞弟，相對人自民國82年04月08日因情感性精神分裂症，
    雖經延醫診治但不見起色，近日甚且已致不能為為意思表示
    或受意思表示，或不能辨識其意思表示效果，為此聲請對其
    為監護之宣告等語。
二、按法院對於監護之聲請，認為未達民法第14條第1 項之程度
    者，得依民法第15條之1 第1 項規定，為輔助之宣告，民法
    第14條第3 項定有明文；法院對於監護之聲請，認為未達民
    法第14條第1 項之程度，而有輔助宣告之原因者，得依職權
    以裁定變更為輔助宣告，亦為民事訴訟法第624 條之3 第1
    項所明定。次按對於因精神障礙或其他心智缺陷，致其為意
    思表示或受意思表示，或辨識其意思表示效果之能力，顯有
    不足者，法院得因本人、配偶、四親等內之親屬、最近一年
    有同居事實之其他親屬、檢察官、主管機關或社會福利機構
    之聲請，為輔助之宣告。受輔助宣告之人，應置輔助人，民
    法第15條之1 第1 項、第1113條之1 第1 項亦定有明文。依
    民法第1113條之1 第2 項準用同法第1111條之1 規定，法院
    選定輔助人時，應依受輔助宣告之人之最佳利益，優先考量
    受輔助宣告之人之意見，審酌一切情狀，並注意下列事項：
    (一)受輔助宣告之人之身心狀態與生活及財產狀況。(二)受輔助
    宣告之人與其配偶、子女或其他共同生活之人間之情感狀況
    。(三)輔助人之職業、經歷、意見及其與受輔助宣告之人之利
    害關係。(四)法人為輔助人時，其事業之種類與內容，法人及
    其代表人與受輔助宣告之人之利害關係。
三、經查，聲請人主張之事實，有戶籍謄本、玉里榮民醫院診斷
    證明書、中華民國身心障礙手冊、中華民國國民身分證等件
    為據，且相對人經本院囑託臺灣花蓮地方法院鑑定，該院法
    官在鑑定人即葉紅秀醫師前訊問時，對法官提問之日常生活
    等問題，雖尚能答覆部分之提問，然其理解及計算能力略遜
    於一般之人，並經鑑定人葉紅秀醫師鑑定稱：相對人多年來
    之精神症狀與功能退化，符合精神分裂症之診斷，惟不排除
    腦傷及酒精濫用加重其症狀與障礙，且根據其心理衡鑑結果
    顯示，目前其智能落在輕度智能不足到邊緣智能水準之間，
    推估在複雜情境下，其理解及判斷能力可能不足，又其生病
    多年，並陸續住院多次，其智力功能逐漸退化，若其意願積
    極參與復建治療，工作及社交能力應有進步空間，然對於複
    雜情境之理解及判斷能力，因其智能不足，且多年與社會脫
    節，恐不易完全回復，而認其為意思表示或受意思表示及辨
    識其意思表示效果能力顯有不足等語，有鑑定筆錄及鑑定報
    告書在卷可稽，本院審酌上情，認相對人非完全不能辨識其
    意思表示之效果，未達應受監護宣告之程度，惟其辨識能力
    顯有不足，從而，聲請人聲請監護宣告，尚屬有間，惟相對
    人仍有受輔助之必要，爰依職權以裁定為輔助之宣告。
四、次查，受輔助宣告人之父母業已離異，其父韋元照死亡，兄
    弟姊妹則有胞妹韋惠美、胞弟韋明豪等，有戶籍謄本、親屬
    系統表等件在卷可參。本院審酌上情，並考量聲請人韋惠美
    係受輔助宣告人之胞妹，有意願擔任受輔助宣告人之輔助人
    ，而受輔助宣告人目前則安置於玉里榮民醫院接受專業照護
    等情狀，認聲請人韋惠美應有輔助受輔助宣告人之能力，並
    適於任之，是由聲請人韋惠美任輔助人，符合受輔助宣告人
    韋明傑之最佳利益，爰依前揭規定，選定聲請人韋惠美為受
    輔助宣告之人韋明傑之輔助人。
中    華    民    國  100     年    9     月    26    日
                        家事法庭法  官  黃瑞井
正本係照原本作成。
如不服本裁定關於選定輔助人部分，應於送達後十日內向本院提
出抗告狀，並繳納抗告費新臺幣1,000 元；其餘關於宣告輔助之
部分，不得抗告。
中    華    民    國  100     年    9     月    26    日
                                書記官  鄭國銘